臺灣橋頭地方法院刑事判決
110年度訴字第148號
公  訴  人  臺灣橋頭地方檢察署檢察官
被      告  黃柏翔


            黃文冠


            沈志光


上列被告因妨害秩序等案件，經檢察官聲請簡易判決處刑（110 
年度偵字第2928號），本院認不宜以簡易判決處刑（原案號：11
0 年度簡字第590 號），改依通常程序審理，判決如下：
    主  文
黃柏翔、黃文冠、沈志光均無罪。
    理  由
一、聲請簡易判決處刑意旨略以：被告黃柏翔與告訴人陳啟旺、
    被害人劉子維為正修科技大學（下稱正修科大）同班同學關
    係，黃柏翔因與告訴人、被害人間有傷害等之細故糾紛，而
    不思和平解決，3 人遂約於高雄市○○區○○路000 號之正修科
    大門口談判，黃柏翔並於民國109 年12月22日21時許先邀集
    其父即被告黃文冠，隨後黃文冠再邀集被告沈志光，沈志光
    並另邀集同案被告吳易霖，後吳易霖再另邀集同案被告林震
    宇、呂承叡（吳易霖、林震宇、呂承叡3 人所涉妨害秩序等
    案件，由本院另行審結）前往上址聚集，其等均明知上址及
    該處前方之道路為不特定多數人得共同使用或集合之公共場
    所或公眾得出入之場所，於該處聚集三人以上發生衝突，顯
    會造成公眾或他人恐懼不安，竟仍基於共同意圖供行使之用
    而攜帶兇器，在公共場所或公眾得出入之場所聚集三人以上
    ，施強暴脅迫、傷害之犯意聯絡，由沈志光駕駛車牌號碼00
    0-0000號自用小客車（下稱甲車）搭載黃文冠，吳易霖則駕
    駛車牌號碼000-0000號自用小客車（下稱乙車）搭載林震宇
    、呂承叡，並攜帶電擊棒（未扣案）兇器前往，供作發生衝
    突時作為攻擊及防身使用。俟其等於同日22時許分別抵達上
    址及該處前方之道路後，雙方於談判過程中一言不合，沈志
    光、吳易霖、林震宇、呂承叡等4 人即與告訴人、被害人發
    生肢體衝突，隨後再分別持自現場撿拾之鋁球棒、安全帽（
    均未扣案）毆打告訴人、被害人之頭部及身體，其中沈志光
    並持上開電擊棒電擊被害人之身體，黃柏翔、黃文冠則在旁
    助勢，因而致告訴人受有頭部鈍傷、腦震盪、前額撕裂傷3 
    公分之傷害，被害人則未成傷，而以此方式，分別共同下手
    施強暴脅迫行為或在場助勢，妨害公共秩序及公眾安寧，並
    致生公眾或交通往來之危險，因認黃柏翔、黃文冠均涉犯刑
    法第150 條第2 項第1 、2 款之攜帶兇器在公共場所聚集三
    人以上施強暴助勢，因而致生公眾或交通往來之危險罪、同
    法第277 條第1 項之傷害罪嫌，沈志光則涉犯刑法第150 條
    第2 項第1 、2 款之攜帶兇器在公共場所聚集三人以上施強
    暴，因而致生公眾或交通往來之危險罪、同法第277 條第1 
    項之傷害罪嫌等語。
二、按犯罪事實應依證據認定之，無證據不得認定犯罪事實；不
    能證明被告犯罪者，應諭知無罪之判決，刑事訴訟法第154
    條第2 項及第301 條第1 項，分別定有明文。所謂認定犯罪
    事實之證據，係指足以認定被告確有犯罪行為之積極證據而
    言，如未發現相當證據，或證據不足以證明，自不能以推測
    或擬制之方法，以為裁判基礎，而應為有利於被告之認定，
    更不必有何有利之證據。而刑事訴訟法上所謂認定犯罪事實
    之積極證據，係指適合於被告犯罪事實之認定之積極證據而
    言，雖不以直接證據為限，間接證據亦包括在內；然而無論
    直接或間接證據，其為訴訟上之證明，須於通常一般之人均
    不致有所懷疑，而得確信其為真實之程度者，始得據為有罪
    之認定，倘其證明尚未達到此一程度，而有合理之懷疑存在
    時，致使無從形成有罪之確信，根據「罪證有疑，利於被告
    」之證據法則，即不得遽為不利被告之認定（最高法院30年
    上字第816 號、30年上字第1831號、40年台上字第86號、76
    年台上字第4986號判決意旨參照）。次按刑事訴訟法第161
    條已於91年2 月8 日修正公布，修正後同條第1 項規定：檢
    察官就被告犯罪事實，應負舉證責任，並指出證明之方法。
    因此，檢察官對於起訴之犯罪事實，應負提出證據及說服之
    實質舉證責任。倘其所提出之證據，不足為被告有罪之積極
    證明或其闡明之證明方法，無從說服法官以形成被告有罪之
    心證，基於無罪推定之原則，自應為被告無罪判決之諭知（
    最高法院92年台上字第128號判決意旨參照）。另按被告之
    自白不得作為有罪判決之唯一證據，仍應調查其他必要之證
    據，以察其是否與事實相符，刑事訴訟法第156 條第2 項定
    有明文。是被告雖經自白，仍應調查其他必要之證據，以察
    其是否與事實相符，其立法目的乃欲以補強證據擔保自白之
    真實性，亦即以補強證據之存在，藉之限制自白在證據上之
    價值；而所謂補強證據，則指除該自白本身外，其他足資以
    證明自白之犯罪事實確具有相當程度真實性之證據而言，雖
    其所補強者，非以事實之全部為必要，但亦須因補強證據與
    自白之相互利用，而足使犯罪事實獲得確信者，始足當之（
    最高法院93年台上字第4221號判決意旨可資參照）。
三、聲請簡易判決處刑意旨認被告涉犯前開罪嫌，無非係以被告
    之供述、同案被告吳易霖、林震宇、呂承叡（下稱吳易霖等
    3 人）於警詢、偵查中之供述、證人即告訴人、證人即被害
    人於警詢、偵查及本院審判程序中之證述、證人即案發當時
    在場之黃柏翔、告訴人、被害人之同學鍾豐駿、張育誠於本
    院審判程序中之證述、監視器錄影畫面截圖6 張、行車紀錄
    器錄影畫面截圖1 張、長庚醫療財團法人高雄長庚紀念醫院
    （下稱高雄長庚醫院）109 年12月29日診字第000000000000
    0 號診斷證明書1 紙等項為其主要論據。
四、訊據黃柏翔固坦認攜帶兇器在公共場所聚集三人以上施強暴
    助勢，因而致生公眾或交通往來危險之犯行，惟堅決否認有
    何傷害之犯行，辯稱：我沒有出手毆打告訴人，本案肢體衝
    突發生時，我看到被害人推倒黃文冠，我才對被害人施以過
    肩摔，然後扶起黃文冠，等我要去勸架時，衝突就結束了等
    語；黃文冠固坦認曾於109 年12月22日21時許接獲黃柏翔電
    話告知其與告訴人、被害人發生糾紛，遂請沈志光駕駛甲車
    搭載其前往正修科大後門，而於談話過程中，沈志光、吳易
    霖等3 人與告訴人、被害人發生肢體衝突等事實，惟堅決否
    認有何攜帶兇器在公共場所聚集三人以上施強暴助勢，因而
    致生公眾或交通往來之危險及傷害之犯行，辯稱：我沒有出
    手毆打告訴人及被害人，我只是因為黃柏翔與同學發生糾紛
    ，到場關心，沒有妨害秩序之犯意，本案肢體衝突發生時，
    我遭被害人推倒，且我患有小兒麻痺，無法出手阻止等語；
    沈志光固坦認攜帶兇器在公共場所聚集三人以上施強暴，因
    而致生公眾或交通往來危險之犯行，惟堅決否認有何傷害之
    犯行，辯稱：我沒有出手毆打告訴人等語。經查： 
  ㈠黃柏翔與告訴人、被害人為正修科大同班同學關係，黃柏翔
    因與告訴人、被害人間有傷害等之細故糾紛，遂相約於正修
    科大後門談判，黃柏翔並於109 年12月22日21時許將此事通
    知黃文冠，黃文冠再邀沈志光，沈志光並另邀吳易霖，吳易
    霖再邀林震宇、呂承叡，由沈志光駕駛甲車搭載黃文冠，吳
    易霖則駕駛乙車搭載林震宇、呂承叡，沈志光並攜帶電擊棒
    前往，嗣其等於同日22時許分別抵達正修科大後門及該處前
    方之道路，於雙方對話過程中，吳易霖等3 人中有人持球棒
    、安全帽毆打告訴人、被害人之頭部及身體，沈志光則持上
    開電擊棒出手電擊被害人，因而致告訴人受有頭部鈍傷、腦
    震盪、前額撕裂傷3 公分之傷害，被害人則未成傷，黃柏翔
    、黃文冠並未出手阻止持球棒、安全帽毆打告訴人之人等節
    ，茲據黃柏翔、黃文冠、沈志光於警詢、偵查、本院準備及
    審判程序中供承不諱（見警卷第12至13、16、20至21頁；偵
    卷第53至56、58至59頁；訴字卷一第154 至155 頁；訴字卷
    二第43至44、57、64至65頁），並有吳易霖、林震宇於警詢
    及偵查中、呂承叡於警詢及本院準備程序中之供述、告訴人
    、被害人於警詢、偵查及本院審判程序中、鍾豐駿、張育誠
    於本院審判程序中之證述可資為佐（見警卷第4 至5 、8 至
    9 、24至25、28至29、32至33頁；偵卷第51至53、56至58頁
    ；訴字卷一第149 至150 、320 至324 、326 至334 、337 
    至348 、351 至352 頁；訴字卷二第29至57頁），且有監視
    器錄影畫面截圖6 張、行車紀錄器錄影畫面截圖1 張、高雄
    長庚醫院109 年12月29日診字第0000000000000 號診斷證明
    書1 紙附卷可稽（見警卷第35至39頁），上開事實堪以認定
    ，固屬無疑。
　㈡刑法第150 條妨害秩序罪部分：
　⒈按於109 年1 月15日修正公布之刑法第150 條第1 項規定：
    「在公共場所或公眾得出入之場所聚集3 人以上，施強暴脅
    迫者，在場助勢之人，處1 年以下有期徒刑、拘役或10萬元
    以下罰金；首謀及下手實施者，處6 月以上5 年以下有期徒
    刑。」參以同日修正公布之刑法第149 條，亦使用相同之「
    在公共場所或公眾得出入之場所聚集3 人以上」用語，其修
    正理由稱：「本條前段修正為『在公共場所或公眾得出入之
    場所』有『聚集』之行為為構成要件」，可知刑法第150條第1 
    項所稱之「聚集」，並非單純描述3 人以上共同在場之「狀
    態」，而係指3 人以上前往同一地點，或邀集他人在自己所
    在地點聚合之「行為」。又刑法第150 條之同次修正理由略
    以：「本罪重在安寧秩序之維持，若其聚眾施強暴脅迫之目
    的在犯他罪，固得依他罪處罰，若行為人就本罪之構成要件
    行為有所認識而仍為本罪構成要件之行為，自仍應構成本罪
    ，予以處罰。」可知刑法第150 條在公共場所或公眾得出入
    之場所聚集3 人以上施強暴（脅迫）罪之成立，以行為人為
    構成要件行為之時，具有對於構成要件之認識為必要，則除
    行為人須有在公共場所或公眾得出入之場所聚集3人以上施
    強暴脅迫之行為外，於聚集時即須對將實施強暴脅迫有所認
    識，方足構成本罪。復自刑法妨害秩序罪章之立法體系以觀
    ，刑法第149 條規定：「在公共場所或公眾得出入之場所聚
    集3 人以上，意圖為強暴脅迫」，該罪之修正理由已稱：「
    集會遊行係人民之基本權利，應與本條係處罰行為人具有為
    強暴脅迫之意圖而危害治安者有所區隔。因此，一般集會遊
    行之『聚眾』人群行為，本不具有施強暴脅迫之意圖，自無構
    成本罪情事」，可見刑法第149 條之罪，顯係以在場聚集之
    人，有「施強暴脅迫之意圖」，為其構成要件。而刑法第15
    0 條第1 項之罪，則係就在公共場所或公眾得出入之場所聚
    集3 人以上，施強暴脅迫之人，分別依在場助勢、或首謀及
    下手實施之人，定有處罰規定，可見刑法第149 條、第150 
    條第1 項之罪，實係分別就低度之「意圖為強暴脅迫，而聚
    集3 人以上之行為」、高度之「聚集3 人以上，而實行強暴
    脅迫行為」，而各定有處罰規定。再觀諸刑法第150 條係規
    定在刑法之妨害秩序罪章，自立法體系觀之，本罪立法目的
    既在於安寧秩序之維持，其所保護法益自係社會安寧秩序無
    訛。又刑法第150 條第1 項後段規定，在公共場所或公眾得
    出入之場所聚集3 人以上施強暴脅迫，首謀及下手實施者，
    法定刑為6 月以上5 年以下有期徒刑，其最低法定刑為有期
    徒刑6 月，且無選科其他主刑之空間，相較而言，刑法第27
    7 條第1 項規定，傷害人之身體或健康者，法定刑為5 年以
    下有期徒刑、拘役或50萬元以下罰金，其法定刑較刑法第15
    0 條第1 項後段為輕，準此，刑法第150 條第1 項後段之適
    用，自不宜過寬，而應以在公共場所或公眾得出入之場所聚
    集3 人以上實施強暴、脅迫行為，客觀上確已造成社會安寧
    秩序之危害，且行為人主觀上對此有所認識為其要件。如行
    為人原非為實施強暴脅迫之目的而同在一處，本無將實施強
    暴脅迫行為之認識，僅因偶然、突發原因，而於三人以上同
    時在場時實施強暴、脅迫行為，即與刑法第150 條第1 項之
    罪之構成要件不符。
　⒉經查：
　①告訴人分別於：⑴偵查中具結證稱：案發前我和被害人、黃柏
    翔一開始是在正修科大正門談判，講得差不多後，就各自騎
    機車到正修科大後門，我和被害人到後門後先坐在路邊，後
    來看到黃文冠、沈志光走過來，沈志光問我為何與黃柏翔發
    生糾紛，之後吳易霖等3 人陸續走到我前面，我在和沈志光
    、黃文冠溝通時，被害人、黃柏翔、吳易霖等3 人都在旁邊
    ，吳易霖等3 人中突然有人拉被害人的外套，我上前制止，
    他們就以為我動手推他們，結果在一陣拉扯及肢體碰撞中，
    我就被他們打等語（見偵卷第51頁）；⑵本院審判程序中具
    結證稱：當時我和黃柏翔在正修科大後門溝通事情，黃文冠
    和沈志光到場後，黃文冠有要瞭解狀況，他跟被害人是好好
    地講，沒有發生衝突，沈志光則是大聲問說到底怎麼樣，向
    我問事情發生的緣由，我有試著跟他溝通事情發生的緣由，
    就是把在學校發生的事情一五一十地講出來，沈志光那時情
    緒也上來，我覺得我在講的時候他沒有理會，但也沒有對我
    動手，我們兩個人在交談的時候，我發現沈志光帶來的那些
    人拉扯被害人的外套，我出言制止，說你不要這個樣子，當
    下很混亂，之後就有人從我背後敲打我的頭，然後衝突就爆
    發了，衝突過程中我沒有聽到有人講說動手或類似打下去之
    類的話等語（見訴字卷二第44至46、48、50至52、56頁）。
　②被害人分別於：⑴警詢中證稱：109 年12月22日21時30分許，
    我和告訴人、黃柏翔一開始是在正修科大正門談判，後來相
    約在正修科大後門繼續談，我們於同日22時許抵達後門，黃
    文冠也到現場，跟我們好好地談，叫我們不要打架，沒多久
    有一位我不認識的人拉我的帽子並拿球棒作勢要打我，告訴
    人告知對方不要拉，結果對方就用球棒、安全帽攻擊告訴人
    等語（見警卷第8 至9 頁）；⑵偵查中具結證稱：案發前我
    和告訴人、黃柏翔一開始是在正修科大正門談判，講得差不
    多後，就各自騎機車到正修科大後門，我和告訴人到後門後
    先坐在路邊的機車上，後來看到黃文冠、黃柏翔走過來，黃
    文冠問我和告訴人為何告訴人與黃柏翔發生糾紛，之後沈志
    光、吳易霖等3 人走過來，我與告訴人和吳易霖等3 人起口
    角，他們其中1 人突然拉我的外套，告訴人與我要制止他們
    ，在制止過程中發生拉扯及碰撞，吳易霖等3 人就拿球棒先
    毆打告訴人，後來再過來打我等語（見偵卷第52至53頁）；
    ⑶本院審判程序中具結證稱：案發前我和告訴人、黃柏翔一
    開始是在正修科大正門談判，後來說要到正修科大後門講，
    我到後門時，看到黃文冠從汽車下來，黃文冠請我們抽菸，
    說要我們4 年好好的相處，過程中黃文冠和我沒有起衝突，
    沈志光有問告訴人和黃柏翔之間發生什麼事情，黃文冠在跟
    我說話時，沈志光帶來的人中有一個我不認識的人先拍我的
    肩膀，然後在那邊笑，拉我的衣領，告訴人就上前阻止，說
    不要這樣，另外一個從汽車下來的人就直接拿球棒打告訴人
    的頭，然後全部的人就打起來了等語（見訴字卷二第29至42
    頁）。
　③張育誠於本院審判程序中具結證稱：案發前告訴人和黃柏翔
    是先在正修科大校門口要就先前在校內發生的衝突談和解，
    後來因為被巡邏員警驅趕，我們就同一批人改到正修科大後
    門，我們到後門後，黃文冠有到現場，是沈志光他們帶過來
    的，黃文冠問被害人和告訴人在學校與黃柏翔發生什麼事情
    ，黃柏翔在旁補充，雙方沒有發生爭執，黃文冠聽完告訴人
    和被害人的陳述也沒有生氣、動怒或罵他們的行為，後面問
    一問，因為被害人站三七步，跟沈志光一起來的那群不認識
    的人中有人對被害人說「態度不好，請你站好」，被害人沒
    有理會他，那個人就靠近被害人，抓著被害人的衣領，告訴
    人要把他的手撥開，可能不小心撥太大力或怎樣，不認識的
    人就衝上去打告訴人和被害人等語（見訴字卷一第320 、32
    2 至331 、333 至334 頁）。
　④鍾豐駿於本院審判程序中具結證稱：案發當日下午黃柏翔和
    告訴人在校內就有起衝突，當日晚間他們先在正修科大正門
    口談判，被害人有到場，後來我們被學校警衛勸離，才整群
    人移動到正修科大後門，我們到後門後就突然來了一群人，
    還有黃文冠跟沈志光，那些不認識的人圍住告訴人和被害人
    開始問事情的來龍去脈，沈志光有問告訴人為何要起衝突，
    有一個不認識的人叫被害人站好，說「我在跟你講話，你站
    這樣是怎樣」，然後抓著被害人的衣領，告訴人把他拍掉，
    說「不要動我朋友」，那時告訴人態度真的滿差的，因為這
    樣導致對方開始動手等語（見訴字卷一第337 、342 至347 
    、351 至352 頁）。
　⑤觀諸上開證人證述，對於黃文冠、沈志光到場後，係向告訴
    人、被害人詢問前為何與黃柏翔發生衝突，於談話過程中，
    因吳易霖等3 人中某人突然拉扯被害人外套，告訴人為制止
    而撥開該人之手，進而爆發本案肢體衝突事件等情前後均一
    致且互核大致相符。
　⑥佐以黃柏翔於偵查中供稱：我和告訴人原係在正修科大正門
    口談判，但談判沒有結果，就各自到正修科大後門，黃文冠
    到正修科大後門找我，問告訴人和被害人事情發生的經過，
    隨後沈志光、吳易霖等3 人陸續到場，在過程中告訴人和被
    害人說話的口氣不好，導致沈志光、吳易霖等3 人當下感覺
    不開心，後來吳易霖等3 人中有人去拉被害人的外套，告訴
    人撥開他的手，但因撥開的動作很大，吳易霖等3 人就以為
    告訴人要打他們，他們就持棍棒去打告訴人，被害人見狀要
    去幫告訴人，吳易霖等3 人中就有人拿棍棒去打被害人等語
    （見偵卷第53至54頁）；沈志光於警詢及偵查中供稱：案發
    當時吳易霖等3 人詢問被害人拿刀的事情，被害人也承認有
    拿刀，後來告訴人跳出來要替被害人擋住吳易霖等3 人，過
    程中發生口角及肢體動作過大導致發生鬥毆，吳易霖等3 人
    拿木棒攻擊告訴人及被害人等語（見警卷第20頁；偵卷第58
    至59頁）；吳易霖於警詢中供稱：我們到場後向被害人詢問
    為何他要帶刀，突然告訴人出來替他講話，我們雙方起了口
    角後才演變成衝突打架等語（見警卷第24頁）；林震宇於警
    詢中供稱：我們到場後向被害人詢問為何他要帶刀，突然有
    人出來阻擋，當時動作比較大就發生拉扯等語（見警卷第28
    頁）；呂承叡於警詢中供稱：我們到場後詢問對方帶刀的事
    ，講到後來我們口氣越來越不好，就開始互相拉扯，後來雙
    方就打起來等語（見警卷第32頁），與上開證人證述雙方到
    場後係先對談，後因黃柏翔、黃文冠、沈志光以外之某人出
    手拉扯被害人，告訴人出面阻止動作較大始爆發肢體衝突之
    情節互核大致相符，堪信上開證人證述內容屬實，足徵黃柏
    翔、黃文冠、沈志光、吳易霖等3 人、告訴人、被害人均到
    場後，黃文冠、沈志光係先向告訴人、被害人詢問前為何與
    黃柏翔發生衝突，黃柏翔則在旁補充，於談話過程中，因吳
    易霖等3 人中某人突然拉扯被害人外套，告訴人為制止而撥
    開該人之手，始突然爆發告訴人、被害人遭人毆打之肢體衝
    突事件。
　⑦據此可見，黃文冠、沈志光係因黃柏翔與告訴人、被害人間
    先前已發生之糾紛，前往現場關心情況，嗣因吳易霖等3 人
    在旁觀過程中認告訴人、被害人與黃文冠、沈志光對談之態
    度不佳，引發吳易霖等3 人不滿情緒，又因告訴人為制止吳
    易霖等3 人拉扯被害人之行為，方爆發肢體衝突，堪認對於
    黃文冠、沈志光而言，本案肢體衝突係肇因吳易霖等3 人一
    時氣憤而臨時起意之突發事件，尚難以黃文冠、沈志光有自
    行或透過他人邀集吳易霖等3 人前往現場，及其等到場不久
    即爆發衝突，即逕認黃文冠、沈志光於聚集時即有實施強暴
    行為之認識。
　⑧另黃柏翔雖有撥打電話告知黃文冠其於稍早曾與告訴人及被
    害人發生糾紛，惟黃文冠為其父親，子女向家長告知在校內
    與同學發生衝突，未違常情，又無證據證明黃柏翔有請黃文
    冠帶人前來助陣，佐以告訴人於警詢中證稱：我於109 年12
    月22日19時40分許，在正修科大校內與黃柏翔發生爭執，相
    約於同日21時40分許至正修科大正門旁好好談，後因警衛到
    場關心情況，我覺得事情還沒處理完，又邀約黃柏翔及班上
    同學到正修科大後門繼續把這件事情處理完等語（見警卷第
    4 頁）；被害人於警詢中證稱：109 年12月22日21時30分許
    在正修科大正門，我和告訴人有先和黃柏翔發生爭執，後相
    約至正修科大後門談等語（見警卷第8 頁）；張育誠、鍾豐
    駿於本院審判程序中均具結證稱：109 年12月22日19時40分
    許，在正修科大校內告訴人與黃柏翔發生爭執，事後告訴人
    約黃柏翔去正修科大校門口談和解，被害人也到場，後遭警
    衛驅離，才整群人移動去正修科大後門，想講講看大家能不
    能講好並和解等語（見訴字卷一第320 、325 、337 、342 
    至343 頁），再參以黃柏翔除撥打電話告知黃文冠其與告訴
    人間有發生糾紛外，亦無證據證明其有另外邀集他人到場，
    可見黃柏翔於至正修科大後門時，應係欲與告訴人好好處理
    兩人間之糾紛，而無再興事端或聚眾妨害秩序之意，是亦難
    以黃柏翔有通知黃文冠其與告訴人及被害人間發生糾紛乙事
    ，即遽認黃柏翔有聚眾妨害秩序之犯意及行為。
　⑨再參以告訴人於本院審判程序中具結證稱：黃文冠到場後有
    要瞭解狀況，他跟被害人是好好地講，沒有發生衝突，沈志
    光則是大聲問說到底怎麼樣，向我問事情的緣由，我有試著
    跟他溝通事情發生的緣由，就是把學校發生的事情一五一十
    地講出來，沈志光那時情緒也上來，我覺得我在講的時候他
    沒有理會，但也沒有對我動手等語；被害人於警詢及本院審
    判程序中均證稱：黃文冠到場後請我們抽菸，說要我們4 年
    好好的相處，過程中黃文冠和我沒有起衝突等語；張育誠於
    本院審判程序中具結證稱：黃文冠問被害人跟告訴人在學校
    跟黃柏翔發生什麼事情，雙方沒有發生爭執，黃文冠聽完告
    訴人和被害人的陳述也沒有生氣、動怒或罵他們的行為等語
    ；鍾豐駿於本院審判程序中具結證稱：沈志光有問告訴人和
    被害人為何要與黃柏翔起衝突等語，業如前述，可見黃文冠
    與沈志光於本案肢體衝突發生前，均係在與告訴人及被害人
    溝通、詢問黃柏翔與其等間之糾紛，黃文冠於與被害人談話
    過程中態度平和，並未與被害人發生衝突，沈志光於與告訴
    人談話過程中雖情緒較為激動，然亦未有攻擊告訴人之行為
    。又張育誠於本院審判程序中具結證稱：後來肢體衝突過程
    中黃文冠和沈志光都有說「不要打了」，沈志光還有去拉那
    群不認識的人等語（訴字卷一第333 至335 頁）；鍾豐駿於
    本院審判程序中具結證稱：本案肢體衝突發生後，黃文冠有
    叫大家不要打了等語（見訴字卷一第341 頁），就黃文冠與
    沈志光於本案肢體衝突發生後，有口頭或出手制止等節之證
    述互核相符，而其等均僅為告訴人、黃柏翔之同學，又不認
    識沈志光，此亦據其等證述在卷（見訴字卷一第321 至322 
    、339 頁），其等應無甘冒觸犯刑法偽證罪嫌而為虛偽證詞
    之必要，因認其等上揭所證堪以採信，是黃文冠、沈志光到
    場後既係先與告訴人、被害人談話，於談話期間未與告訴人
    、被害人發生肢體衝突，於本案肢體衝突發生後，更有口頭
    或出手制止他人毆打告訴人或被害人，益見黃文冠、沈志光
    到案發現場之目的，確係為瞭解黃柏翔與告訴人及被害人間
    先前發生之糾紛。基此，亦難認黃文冠、沈志光聚集之時即
    有基於妨害社會安寧秩序而施強暴行為之犯意聯絡或行為分
    擔。至告訴人於偵查中、被害人於偵查及本院審判程序中固
    均證稱黃文冠、沈志光未出言制止他人毆打告訴人等語（見
    偵卷第52至53頁；訴字卷二第39、41頁），惟本院審酌其等
    為本案肢體衝突之當事人，且遭人毆打，於混亂之衝突場面
    中對於周遭事物之感知可能較為薄弱，未如張育誠、鍾豐駿
    等旁觀者清晰，而張育誠、鍾豐駿均證稱黃文冠、沈志光有
    口頭或出手制止他人毆打告訴人或被害人等語，其等之證述
    何以可採亦如前述，是認告訴人及被害人此部分之證述，尚
    難遽採。
　⑩至黃柏翔固坦承妨害秩序之罪名，惟其於偵查、本院準備及
    審判程序中復供稱：我沒有出手毆打告訴人，本案肢體衝突
    發生時，我看到被害人推倒黃文冠，我才對被害人施以過肩
    摔，然後扶起黃文冠，等我要去勸架時，衝突就結束了，我
    在告訴人、被害人遭受攻擊時沒有發表言論或做任何動作等
    語（見偵卷第54頁；訴字卷一第154 至155 頁；訴字卷二第
    43、64頁），則其是否有坦承曾為助勢行為之真意，尚非無
    疑，又無客觀事證認其係因施強暴而聚集乙情，業如前述，
    是縱黃柏翔坦承此部分犯行，在別無其他證據可證其是為施
    強暴之目的而聚集之情形下，依前開規定，即不能僅因其自
    白即認定其有妨害秩序之犯行。另沈志光於偵查中固供稱：
    我承認有妨害秩序等語（見偵卷第59頁），及於本院審判程
    序中供稱：我承認我有參與妨害秩序下手實施強暴等語（見
    訴字卷二第65頁），然其於偵查中亦稱：我沒有出手毆打告
    訴人及被害人，電擊棒也沒有電擊到被害人等語（見偵卷第
    59頁），於本院準備程序中供稱：我沒有下手實施強暴等語
    （見訴字卷一第154 頁），復於本院審判程序中供稱：我沒
    有打告訴人，我跟被害人拉扯，被害人倒地後用腳踢我，我
    才拿電擊棒電他，我跟被害人拉扯的地方和告訴人他們的衝
    突地點有一段距離等語（見訴字卷二第65頁），其自白內容
    反覆不一，尚難遽為採憑，亦無客觀事證認其係因施強暴而
    聚集，已如前述，自難單憑其自白作為有罪判決之唯一證據
    ，而以妨害秩序罪相繩。
　⑪又告訴人於本院審判程序中具結證稱：和沈志光一起來的那
    些人下車時手上就有拿球棒等語（見訴字卷二第55頁）；被
    害人於本院審判程序中具結證稱：我有看到沈志光和吳易霖
    等3 人說話，吳易霖等3 人一下車就有拿球棒藏在身後等語
    （見訴字卷二第35頁）；張育誠於本院審判程序中具結證稱
    ：我有看到沈志光和吳易霖等3 人說話和打招呼等語（見訴
    字卷一第326 、330 頁），佐以案發現場為正修科大後門及
    道路，實非可隨手取得數支球棒之處，堪認告訴人及被害人
    上揭關於吳易霖等3 人下車時即有人手持球棒之證詞應非子
    虛，足堪採信。而沈志光於吳易霖等3 人到場後，曾和其等
    說話，據被害人及張育誠證述明確，且吳易霖為沈志光邀約
    到場，亦為沈志光自陳在卷，則沈志光於吳易霖等3 人到場
    後，與其等打招呼、說話，亦與常情無違，足認被害人及張
    育誠上揭證述可採。是沈志光既於吳易霖等3 人到場後，曾
    和其等說話，衡情，沈志光應可見吳易霖等3 人手持球棒到
    場，惟沈志光、吳易霖等3 人到場後並非直接持球棒攻擊告
    訴人及被害人，而係先詢問告訴人及被害人前為何與黃柏翔
    發生糾紛，沈志光更在本案肢體衝突爆發後阻止吳易霖等3 
    人繼續攻擊告訴人，業經本院認定如前，是尚無法排除沈志
    光於見吳易霖等3 人手持球棒時曾告知其等先問清楚狀況，
    勿貿然動手，或曾阻止吳易霖等3 人持球棒，卻因其等聽聞
    現場有人持刀而執意為之，致沈志光勸阻未果之可能，尚難
    逕以沈志光於本案肢體衝突發生前已可見吳易霖等3 人手持
    球棒即遽認沈志光與吳易霖等3 人有基於妨害社會安寧秩序
    而施強暴行為之犯意聯絡，附此敘明。
　⑫再黃柏翔、沈志光於告訴人及被害人遭人毆打後，黃柏翔曾
    對被害人施以過肩摔，沈志光則持電擊棒出手電擊被害人等
    節，茲據其等供承在卷（見訴字卷二第43至44頁），核與被
    害人於本院審判程序中之證述相符（見訴字卷二第37至39頁
    ），固堪認定。然查，鍾豐駿於本院審判程序中具結證稱：
    本案肢體衝突發生後，黃文冠有說不要打了，結果他就遭被
    害人推倒等語（見訴字卷一第341 頁），本院審酌鍾豐駿於
    作證過程中係於無人詢問黃文冠是否遭人推倒之情況下，主
    動提及黃文冠遭被害人推倒乙節，有本院111 年3 月31日審
    判程序筆錄1 份附卷可參（見訴字一卷第341 頁），堪認此
    係基於其實際經驗所為之證述且非子虛，足堪採信，是黃文
    冠確曾於本案肢體衝突發生後，遭被害人推倒在地。而被害
    人於本院審判程序中具結證稱：當時已經打起來了，黃柏翔
    是衝突的後半段才加入，黃柏翔沒有參與毆打告訴人，我被
    黃柏翔摔在地上，要爬起來時，沈志光才回車上拿電擊棒過
    來電我等語（見訴字卷二第37至39頁），可知黃柏翔與沈志
    光係於本案肢體衝突後段才對被害人為強暴行為，沈志光亦
    係於衝突已發生後方至甲車上拿取電擊棒，佐以黃柏翔於本
    院審判程序中供稱：我是看到被害人推倒黃文冠，我才去摔
    他，我沒有打告訴人，被害人被我摔在地上後，我也沒有再
    攻擊他等語（見訴字卷二第43、59頁）；黃文冠於本院審判
    程序中供稱：被害人原本跟我面對面說話，後來他看到告訴
    人被打，他直接推過我跑過去要救告訴人，所以黃柏翔才把
    他摔倒等語（見訴字卷二第43頁）；沈志光於本院審判程序
    中供稱：被害人躺在地上時用腳踢我，我才拿電擊棒攻擊他
    ，那時告訴人的衝突現場與我們有一段距離等語（見訴字卷
    二第65頁），綜合上揭鍾豐駿、被害人之證述及黃柏翔、黃
    文冠、沈志光之供述，足認黃柏翔、沈志光對被害人施強暴
    之緣由及過程為本案肢體衝突爆發後，被害人為支援告訴人
    而推使黃文冠摔倒在地，黃柏翔認為被害人傷害其父，因此
    對被害人施以過肩摔，被害人摔倒在地後或有以腳踢及沈志
    光，方致沈志光心生不滿而回車上拿取電擊棒攻擊被害人，
    是就黃柏翔與沈志光攻擊被害人部分應係其等另行起意之攻
    擊行為，尚難以其等有此行為即遽認其等於聚集之時即有基
    於妨害社會安寧秩序而施強暴行為之犯意聯絡或行為分擔。
　㈢傷害罪部分：
　⒈經查，本案肢體衝突過程中，吳易霖等3 人分別持球棒、安
    全帽毆打告訴人，因而致告訴人受有頭部鈍傷、腦震盪、前
    額撕裂傷3 公分之傷害，黃柏翔、黃文冠、沈志光並未毆打
    告訴人等節，業經本院認定如前，是客觀上難認其等有何傷
    害告訴人之行為。
　⒉次查，依本院前開認定，黃柏翔於至正修科大後門時，原係
    欲與告訴人好好處理兩人間之糾紛，並無再興事端之意，且
    黃文冠、沈志光到場後，其等確實係詢問告訴人及被害人先
    前與黃柏翔發生糾紛之經過，黃柏翔、黃文冠、沈志光於與
    告訴人、被害人對話過程中，並未與告訴人發生肢體衝突，
    其等主觀上確有可能單純係欲了解、處理黃柏翔與告訴人、
    被害人間先前發生之糾紛，對於吳易霖等3 人傷害告訴人之
    行為是否有犯意聯絡，已非無疑。
　⒊又查，張育誠於本院審判程序中具結證稱：本案肢體衝突過
    程中，黃文冠和沈志光都有說「不要打了」，沈志光還有去
    拉那群不認識的人等語；鍾豐駿於本院審判程序中具結證稱
    ：黃文冠有叫大家不要打了等語，已如前述，則黃文冠、沈
    志光既有出言勸阻衝突或實際以行動阻止吳易霖等3 人毆打
    告訴人，其等與吳易霖等3 人間是否有犯意聯絡，更屬有疑
    。
　⒋至黃柏翔、黃文冠於本案肢體衝突發生時並未出手阻止吳易
    霖等3 人毆打告訴人等節，雖經其等自陳在卷（見偵卷第54
    、56頁；訴字卷二第64頁。至張育誠及鍾豐駿於本院審判程
    序中雖均證稱：黃柏翔於衝突過程中有協助把打在一起的人
    拉開等語【見訴字卷一第323 、341 頁】，然此與黃柏翔自
    陳之內容不符，應係案發當時天色昏暗又情況混亂致其等有
    所誤認或其等記憶有誤，黃柏翔有無出手阻止乙節其自身應
    最為清楚，且此為其不利於己之陳述，更為可信，是仍應以
    黃柏翔自陳之內容為據，附此敘明）。惟查，告訴人於本院
    審判程序中具結證稱：黃文冠來的時候有要了解狀況，我覺
    得黃文冠可能沒有想要我們被打，我看他身體好像不太方便
    ，他當下可能也無力阻止，整個衝突過程大概是我的頭被打
    了1 下，後來雙方拉扯，我又被棍子打了1 下，過程大概1 
    分鐘左右等語（見訴字卷二第45、53、57頁）；鍾豐駿於本
    院審判程序中具結證稱：本案肢體衝突發生後，黃文冠有說
    不要打了，結果他就遭被害人推倒，整個衝突發生經過約3 
    至5 分鐘，很快就結束了等語（見訴字卷一第340 至341 頁
    ）；被害人於本院審判程序中具結證稱：本案衝突發生經過
    約5 分鐘等語（見訴字卷二第41頁），是依上揭證人證述，
    可知本案肢體衝突發生過程歷時非久，黃文冠又於衝突過程
    中遭被害人推倒，則黃柏翔護父心切先將黃文冠扶起，實與
    常情無違，而因本案肢體衝突過程本非甚久，於黃柏翔扶起
    黃文冠後衝突已結束，確屬可能，則黃柏翔辯稱：本案肢體
    衝突發生時，我看到被害人推倒黃文冠，我才對被害人施以
    過肩摔，然後扶起黃文冠，等我要去勸架時，衝突就結束了
    等語；黃文冠辯稱：本案肢體衝突發生時，我遭被害人推倒
    ，且我患有小兒麻痺，無法出手阻止等語，難謂全然無稽，
    是尚難以黃柏翔、黃文冠於本案肢體衝突發生時未出手阻止
    吳易霖等3 人毆打告訴人之行為，即遽認黃柏翔、黃文冠與
    吳易霖等3 人間有犯意聯絡。
五、綜上所述，本案依檢察官所舉之證據及調查證據之結果，尚
    無法使本院就黃柏翔、黃文冠確有聲請簡易判決處刑意旨所
    指刑法第150 條第2 項第1 、2 款之攜帶兇器在公共場所聚
    集三人以上施強暴助勢，因而致生公眾或交通往來之危險、
    同法第277 條第1 項之傷害犯嫌、沈志光確有聲請簡易判決
    處刑意旨所指刑法第150 條第2 項第1 、2 款之攜帶兇器在
    公共場所聚集三人以上施強暴，因而致生公眾或交通往來之
    危險、同法第277 條第1 項之傷害犯嫌乙情，達到毫無合理
    懷疑而得確信為真實之程度，故本案黃柏翔、黃文冠、沈志
    光犯罪要屬不能證明，揆諸前揭說明，依法自應為黃柏翔、
    黃文冠、沈志光無罪之諭知。
據上論斷，依刑事訴訟法第301 條第1 項，判決如主文。
本案經檢察官曾財和聲請簡易判決處刑，檢察官彭斐虹到庭執行
職務。
中　　華　　民　　國　　111 　年　　6 　　月　　30　　日
                  刑事第七庭    審判長法　官  周佑倫

                                      法  官  林新益

                                      法  官  蔡宜靜
以上正本證明與原本無異。
如不服本判決應於收受送達後20日內向本院提出上訴書狀，並應
敘述具體理由；如未敘述上訴理由者，應於上訴期間屆滿後20日
內向本院補提理由書（均須按他造當事人之人數附繕本）「切勿
逕送上級法院」。
中　　華　　民　　國　　111 　年　　6 　　月　　30　　日
                                      書記官  鄧思辰

卷證目錄對照表                                          1.高雄市政府警察局仁武分局高市警仁分偵字第10974234400 號   卷，稱警卷。                                          2.臺灣橋頭地方檢察署110 年度偵字第2928號卷，稱偵卷。  3.本院110 年度訴字第148 號卷，稱訴字卷。